【裁判字號】    98,抗,181
【裁判日期】    980617
【裁判案由】    沒入保證金
【裁判全文】
臺灣高等法院臺南分院刑事裁定    98年度抗字第181號
抗  告  人
即  被  告  甲○○
上列抗告人因沒入保證金案件，不服臺灣臺南地方法院中華民國
98年4月28日裁定（98年度訴字第261號）提起抗告，本院裁定如
下：
    主  文
抗告駁回。
    理  由
一、本件抗告意旨略以：抗告人即被告甲○○因違反毒品危害防
    制條例案件，業經臺灣台南地方法院檢察署檢察官指定保證
    金新台幣（下同）5,000元整，由抗告人即被告甲○○出具
    現金保證後釋放。該案經起訴後，經臺灣台南地方法院傳喚
    被告，被告無正當理由不到案，復經臺灣台南地方法院函請
    台南縣警察局善化分局拘提無著後，認抗告人甲○○顯已逃
    匿，自應將抗告人所繳納之5,000元保證金予以沒入，固非
    無見。惟按刑事訴訟法第71條前段之規定，傳喚被告，應用
    傳票。又送證證書乃表示收領訴訟文書之證明，雖證書內容
    由送達人製作，但應由受送達人簽名蓋章或捺指，以證明合
    法送達。然本件抗告人甲○○並未收到臺灣台南地方法院傳
    喚被告之傳票，也從未簽收到臺灣台南地方法院送達之訴訟
    文書，以致抗告人不知要到庭受審，因此，被告係因未受合
    法通知傳喚，才致未到庭應訴，而非逃匿。再者，抗告人甲
    ○○之家人也從未代收到臺灣台南地方法院傳票或送達之訴
    訟文書。是以，對於原審法院之送達證書，甚感疑惑，懇請
    鈞院能詳慎察之等語。
二、按具保之被告逃匿者，應命具保人繳納指定之保證金額，並
    沒入之。不繳納者，強制執行。保證金已繳納者，沒入之。
    又沒入保證金，以法院之裁定行之，刑事訴訟法第118條第1
    項及第121條第1項分別定有明文。
三、經查：
  (一)抗告人即被告甲○○經具保交付新台幣5,000元，有臺灣臺
    南地方法院檢察署刑事保證金收據乙份附卷可憑。嗣被告因
    違反毒品危害防制條例案件，經檢察官提起公訴，由原審以
    98年度訴字第261號受理在案，並定於98年3月26日上午10時
    行準備程序，該準備程序期日傳票乙件因未獲會晤被告本人
    ，亦無受領文書之同居人或受僱人，乃將準備程序期日傳票
    於98年3月9日寄存於送達地之警察機關台南縣警察局善化分
    局海寮派出所，並製作送達通知書2份，1份黏貼於被告住所
    門首，另1份置於送達處所信箱，以為送達；該送達之文書
    ，業經被告之胞兄涂忠宏於98年3月9日18時40分代為領取，
    有臺灣臺南地方法院送達證書、台南縣警察局善化分局海寮
    派出所郵件具領 (上有涂忠宏代領並簽名於上)資料各乙份
    附卷可按，顯見上開準備期日傳票已依法送達被告，被告所
    辯未經合法通知云云，自無可採；惟被告竟未依期到場，又
    有該日之刑事報到單及準備程序筆錄各乙份在卷可憑。
  (二)再按被告經合法傳喚，無正當理由不到場者，得拘提之。查
    被告經合法通知，未於上開準備程序期日到場，又有該日之
    刑事報到單及準備程序筆錄各乙份在卷可憑。且被告未到場
    並無正當理由，原審因而於同年月31日開立拘票，囑請臺南
    縣警察局善化分局執行拘提被告，經該分局回函稱：「被拘
    提人甲○○未住在本轄，現行方不明，故無法拘提到案。」
    等語，又有臺南縣警察局善化分局98年4月22日南縣善警偵
    字第0980005139號函、報告書及臺灣臺南地方法院拘票各乙
    份在卷可佐，則被告顯有逃匿之事實，亦可認定。
  (三)綜上，被告既經合法傳喚，無正當理由不到案執行，復經原
    審依法囑請拘提無著，足證被告已逃匿，從而原審依上開規
    定，裁定沒收本件保証金，即無不當。抗告人抗告，以上開
    情詞指摘原裁定不當，為無理由，應予駁回。
四、據上論結，應依刑事訴訟法第412條，裁定如主文。
中    華    民    國    98    年    6     月    17    日
                  刑事第四庭    審判長法  官  吳志誠
                                      法  官  羅心芳
                                      法  官  陳珍如
以上正本證明與原本無異。
不得再抗告。
                                      書記官  岑  玢
中    華    民    國    98    年    6     月    17    日


司法院資訊處製作；財團法人民間司法改革基金會備份。
